【裁判字號】    97,交聲,945
【裁判日期】    971209
【裁判案由】    違反道路交通管理處罰條例聲明異議
【裁判全文】
臺灣士林地方法院交通事件裁定         97年度交聲字第945號
原處分機關  交通部公路總局臺北區監理所基隆監理站
異  議  人
即受處分人  甲○○
上列異議人即受處分人因違反道路交通管理處罰條例案件，對於
交通部公路總局臺北區監理所基隆監理站民國97年08月14日所為
之處分（原處分案號：基監字第裁42-A1A229111號），聲明異議
，本院裁定如下：
    主  文
異議駁回。
    理  由
一、按汽車行駛至交岔路口，其行進、轉彎，轉彎車應讓直行車
    先行，道路交通安全規則第102 條第1 項第7 款定有明文。
    又按汽車駕駛人轉彎時，轉彎車不讓直行車先行者，處新臺
    幣（下同）600 元以上1800元以下罰鍰；又違反同條例第48
    條各款情形之一者，各記違規點數1 點，道路交通管理處罰
    條例第48條第1 項第6 款及第63條第1 項分別定有明文。
二、原處分意旨略以：異議人即受處分人甲○○於民國97年06月
    07日晚上21時，駕駛車牌號碼HB-0981 號自用一般小客車，
    沿延平北路內側車道南往北行駛至肇事處左轉時，其右側車
    身與對象內側車道北往南行駛隻AWO-901 號普通重型機車前
    車頭發生碰撞而肇事，為警製單舉發「轉彎車不讓直行車先
    行」之違規，爰依道路交通管理處罰條例第48條第1 項第6
    款並經原處分機關即交通部公路總局臺北區監理所基隆監理
    站依上開規定及違反道路交通管理事件統一裁罰標準及處理
    細則等規定，於97年08月14日裁處受處分人罰鍰新臺幣900
    元，並依第63條記違規點數1 點等語。
三、異議意旨略以：(一)異議人車轉過去時，巷口有一推車移動妨
    礙伊車前進，致停在該處約10秒左右後被AWO-901 後車撞擊
    ，非進行中搶道造成對方煞車不及，且停車當中對向（北向
    南）的前行車已陸續在伊車旁右側停下，為何AWO-901 後行
    車會撞上。(二)伊車停了10秒左右遭撞這10秒之距離對方車最
    少也在50公尺外，一般情形下該讓的是誰，受害者是誰，請
    庭上判定云云。
四、經查：
  (一)本件異議人即受處分人甲○○於本件舉發違規時間，確有駕
    駛其所有之車牌號碼HB-098號自用小客車，行經延平北路沿
    內側車道南往北行駛至肇事處左轉時，其右側車身與對向內
    側車道北往南行駛之AWO-901 號普通重型機車前身車頭發生
    碰撞等情，為異議人所不否認，復有臺北市政府警察局交通
    警察大隊交通事故分析研判表、調查報告表、道路交通事故
    現場圖、補充資料表、談話紀錄表、現場暨車損照片8 幀等
    件在卷可稽，應甚明確，堪予認定。
  (二)異議人雖以前揭情詞置辯。惟查：
  1、依卷附交通事故現場圖及現場照片觀之，該肇事路口為無
     號誌路口，異議人肇事後車輛並無移動且停置於內、外側
     車道中心處，其仍距離巷口處約有2.6 公尺，而異議人於
     甫案發後之警詢時亦坦承：伊車沿延平北路南向北內側車
     道行駛，於肇事前欲左轉進入延平北路2 段144 巷，但當
     時巷口有一手推車，所以伊無法一次轉入，所以伊在原地
     停留了約10幾秒才慢慢準備轉入，當時伊有看見右手邊有
     一部車，該車速度沒有減慢，嗣後伊車右後車身突然遭該
     車AWO-901 車頭撞擊等語明確，經核與肇事對造陳廖美真
     於警詢時供稱：伊沿延平北路北向南外側車道行駛，然後
     可能要閃車所以往左側車道行駛，伊事前有看見HB-0981
     自小客車要沿延平北路南向北內側車道左轉，可能是伊酒
     喝太多，所以反應不及才會撞上對方右後車身等語大致相
     符，有卷附交通事故談話紀錄表在卷可稽，是堪認本件案
     發時，異議人確係轉彎車輛，並已由其原先行駛之南往北
     向內側車道左轉駛入與延平北路北向南交會之路口無訛。
  2、按道路交通安全規則第102 條第1 項第2 款規定，兩車行
     經未設交通號誌及未分支幹道之交岔路口，車道數相同時
     ，轉彎車應暫停讓直行車先行，且按道路交通管理處罰條
     例及道路交通安全規則有關「讓車」之規定，旨在確認行
     車順序及劃分道路路權，以維護交通往來之安全，故所謂
     「讓」，當指車輛駕駛人必須將車輛暫停，待有路權之他
     車通過，安全無虞時，始能再繼續通行之謂，且經查道路
     交通安全規則等相關法令，路口路權規定並未因車輛行駛
     距離而有所變更，而本件異議人所駕駛之車輛既屬轉彎車
     已如前述，除依上開規定讓有先行路權之直行車通過外，
     自應注意該路段行車速度及巷口通路是否順暢等情形，期
     能迅速轉彎通過以減少危險，確保交通安全。本件異議人
     未於暫停時確認是否讓直行車先通過或轉入巷口通道之順
     暢並確定為安全時，竟駛入路口致其車輛與陳廖美真所騎
     乘之重型機車在交岔路口發生碰撞，顯見異議人確有轉彎
     車未讓直行車先行之違規事實，應甚明確，堪予認定，異
     議人上開所辯，洵無足採。
  3、至異議人雖另以案發當時，陳廖美真騎乘機車有超速及疏
     未注意車前狀況之違規云云置辯，然異議人於案發當時駕
     駛車輛駛入路口前，如確有遵守交通規則，先行停車研判
     直行來車之車速、距離，並確認路口通路之順暢，非如本
     件貿然駛入路口而佔用直行車路權，要不致肇事，是縱令
     陳廖美真騎乘車號AWO-901 號重型機車確有異議人所指超
     速或疏未注意車前狀況，此乃民事責任過失相抵問題，仍
     無礙於本件異議人交通違規行為之成立，是異議人此部分
     所辯，亦無可採。
五、綜上，本件異議人確有於上開時、地駕駛其所有自用小客車
    轉彎時，轉彎車不讓直行車先行之交通違規事實。原處分機
    關以本案違規事實明確，依首揭規定，裁處異議人罰鍰900
    元，並記違規點數1 點，其認事用法並無違誤，核無不當。
    本件異議為無理由，應予駁回。
據上論斷，應依道路交通案件處理辦法第19條，裁定如主文。
中    華    民    國    97    年    12     月    9    日
                  交通法庭法  官  賴邦元
以上正本證明與原本無異。
如不服本裁定，應於送達後5日內，向本院提出抗告狀。
                          書記官  游育慈
中    華    民    國    97    年    12    月    9     日


司法院資訊處製作；財團法人民間司法改革基金會備份。
